【裁判字號】    99,中簡上,630
【裁判日期】    990910
【裁判案由】    業務侵占
【裁判全文】
臺灣臺中地方法院刑事判決          99年度中簡上字第630號
上  訴  人  臺灣臺中地方法院檢察署檢察官
被      告  甲○○
            丙○○
上列上訴人因被告等業務侵占案件，不服本院99年度中簡字第16
00號中華民國99年6月2日第一審判決（聲請簡易判決處刑書案號
：台灣台中地方法院檢察署98年度偵字第29737號），提起上訴
，本院管轄之第二審合議庭判決如下：
    主  文
原判決撤銷。
甲○○、丙○○共同意圖為自己不法之所有，而侵占對於業務上
持有之物，各處有期徒刑陸月，如易科罰金，均以新臺幣壹仟元
折算壹日。
    事  實
一、甲○○係設於台中市○○路○段39號之「樂群會計師事務所
    」之負責人（甲○○並未具會計師之資格，僅係記帳士），
    其前妻丙○○（業於99年8月11日撤回上訴在案）並擔任助
    理之工作。乙○○係設於台中市○○區○○里○○路221號1
    樓之「豐盛企業社」之負責人，前將該企業社之設立登記、
    營業記帳、稅務申報及稅金繳納等事務，均委由甲○○、丙○○2人所營之「樂群會計師事務所」辦理。嗣於民國（下
    同）97年6月間，葉慶豐已將「豐盛企業社」營利事業所得
    稅之暫繳款新臺幣（下同）32萬4264元交付予甲○○、丙○○2人，詎其等受乙○○之委託，為乙○○處理營利事業所
    得稅繳納之事務，竟共同基於意圖為自己不法之利益，於97
    年間不詳時間，易持有之意思為所有意思之犯意聯絡，將上
    開款項予以侵占入己而挪用，而違背其等任務，未至稅捐稽
    徵機關申報暫繳，「豐盛企業社」因而逾期繳納稅款，並遭
    稅捐機關追繳及裁罰，致生損害於乙○○。嗣乙○○接獲法
    務部行政執行署臺中行政執行處通知，「豐盛企業社」違反
    所得稅法規定，未申報97年度營業事業所得稅，始知上情。
    乙○○接獲通知後，將未繳稅款之情形告知甲○○、丙○○
    2人，渠等乃切結允諾於98年5月10日前將款項歸還，屆期竟
    無音訊，再次聯絡渠等2人，復又切結定會於98年6月30日歸
    還，屆期仍未歸還。
二、案經乙○○訴請台灣台中地方法院檢察署檢察官偵查後，聲
    請以簡易判決處刑。
    理  由
一、按現行刑事訴訟法為保障被告之反對詰問權，排除具有虛偽
    危險性之傳聞證據，以求實體真實之發見，於該法第一百五
    十九條第一項明定被告以外之人於審判外之言詞或書面陳述
    ，除法律有規定者外，不得作為證據。而刑事訴訟法第一百
    五十九條之一至一百五十九條之四有傳聞法則之例外規定，
    且被告以外之人於審判外之陳述，雖不符前四條之規定，而
    經當事人於審判程序同意作為證據，法院審酌該言詞陳述或
    書面陳述作成時之情況，認為適當者，亦得為證據；當事人
    、代理人或辯護人於法院調查證據時，知有第一百五十九條
    第一項不得為證據之情形，而未於言詞辯論終結前聲明異議
    者，視為有前項之同意，刑事訴訟法第一百五十九條之五定
    有明文。其立法意旨在於傳聞證據未經當事人之反對詰問予
    以核實，原則上先予排除。惟若當事人已放棄反對詰問權，
    於審判程序中表明同意該等傳聞證據可作為證據；或於言詞
    辯論終結前未聲明異議，基於尊重當事人對傳聞證據之處分
    權，及證據資料愈豐富，愈有助於真實發見之理念，且強化
    言詞辯論主義，使訴訟程序得以順暢進行，上開傳聞證據亦
    均具有證據能力。本件檢察官、被告等2人並未就本院以下
    所引用被告以外之人於審判外之陳述有所爭執，且迄於言詞
    辯論終結前，均未主張有刑事訴訟法第一百五十九條第一項
    不得為證據之情形，是應認已同意作為證據，且經本院審酌
    後，認無不適當之情形，應認均有證據能力，合先敘明。
二、訊據被告甲○○、丙○○等2人對於上揭事實坦承不諱，核
    與告訴人乙○○所指訴之情節相符，並有切結書影本2紙、
    「豐盛企業社」之97年度各期營業人銷售額與稅額申請書及
    營利事業所得稅申報書影本計9紙、「豐盛企業社」97年度
    營利事業所得稅徵銷明細清單、財政部臺灣省中區國稅局東
    山稽徵所99年4月27日中區國稅東山1字第0990008874號函文
    及所附之97年度營利事業所得稅暫繳短繳稅額核定通知書等
    資料在卷足資佐證，足認被告甲○○、丙○○等2人自白，
    均核與事實相符，堪予採信，事證至臻明確，被告甲○○、
    丙○○等2人犯行均洵堪認定。
三、核被告甲○○、丙○○等2人所為，均係犯刑法第336條第2
    項業務侵占罪。被告甲○○、丙○○等2人間有犯意之聯絡
    ，行為之分擔，均為共同正犯。原審認被告甲○○、丙○○
    等2人均罪證明確，而予以論罪科刑，固非無據。惟被告甲○○、丙○○等2人之前開行為除造成告訴人乙○○所經營
    之「豐盛企業社」因逾期繳納稅款，而遭稅捐機關追繳外，
    並遭稅捐機關裁罰，致生損害於告訴人乙○○，原審並未於
    事實欄載明裁罰事實，已有疏漏。再被告甲○○、丙○○等
    2人前均因偽造文書案件，經臺灣臺中地方法院檢察署檢察
    官以98年度偵字第13852號提起公訴後，經本院於99年5月5
    日以99年度訴字第449號均判處各應執行有期徒刑5月，如易
    科罰金，均以新臺幣1000元折算1日在案，均提起上訴，由
    臺灣高等法院臺中分院以99年度上訴字第1375號受理審理當
    中，被告甲○○復因涉嫌偽造文書、侵占、背信等案件，經
    臺灣臺中地方法院檢察署檢察官以98年度偵字第18734號提
    起公訴，由本院以99年度易字第623號受理審理，再因涉嫌
    詐欺案件，經臺灣臺中地方法院檢察署檢察官以99年度偵字
    第15464號偵辦當中；被告丙○○亦復因涉嫌侵占、背信等
    案件，經臺灣臺中地方法院檢察署檢察官以99年度偵字第33
    75號提起公訴，由本院以99年度易字第1022號受理審理，再
    因涉嫌詐欺案件，經臺灣臺中地方法院檢察署檢察官以99年
    度偵字第15464號偵辦當中，此有各該案起訴書、判決書、
    全國刑案資料查註表1份在卷可按，是依刑法第74條第1項第
    1款之規定，原審諭知被告甲○○、丙○○等2人因一時失慮
    ，致罹刑章，事後已坦承犯行，深具悔意，且已與告訴人乙○○達成和解，並償還40萬元（含滯納金、稅款及賠償金額
    ）等情，業據告訴人乙○○證述在卷（見偵卷第26頁），經
    此偵審程序及罪刑之宣告後，應知警惕而無再犯之虞，且檢
    察官亦為被告2人請求宣告緩刑，本院認被告甲○○、丙○○等2人所受本案刑之宣告以暫不執行為適當，爰均併予緩
    刑2年之宣告，亦有未洽，自均應由本院撤銷改判。爰審酌
    甲○○、丙○○等2人犯罪之動機、目的、手段、品行，此
    有台灣台中地方法院檢察署刑案資料查註紀錄表2份在卷可
    按、所生危害及犯罪後均坦認罪愆，頗具悔意，且犯罪後迄
    今已與告訴人乙○○達成民事和解，取得諒解，犯後態度尚
    佳等一切情狀，分別量處如主文所示之刑，並均諭知易科罰
    金之折算標準，以資懲儆。
據上論斷，依刑事訴訟法第四百五十五條之一第三項、第三百六
十九條第一項前段、第三百六十四條、第二百九十九條第一項前
段，刑法第二十八條、第三百三十六條第二項、第四十一條第一
項前段，刑法施行法第一條之一第一項、第二項前段，判決如主
文。
中    華    民    國    99    年    9     月    10    日
                      刑事第八庭審判長法  官  許金樹
                                      法  官  劉國賓
                                      法  官  洪俊誠
以上正本證明與原本無異。
不得上訴。
                                      書記官  蕭榮峰
中    華    民    國    99    年    9     月    10    日
附錄本案論罪科刑法條全文：
中華民國刑法第336條第2項（業務侵佔罪）：
對於業務上所持有之物，犯前條第 1 項之罪者，處 6 月以上
5 年以下有期徒刑，得併科 3 千元以下罰金。
（罰金部份業經刑法施行法第一條之一第二項前段提高30倍為新
台幣9萬元）
刑法施行法第一之一條（95年06月14日修正）：
中華民國九十四年一月七日刑法修正施行後，刑法分則編所定罰
金之貨幣單位為新臺幣。
九十四年一月七日刑法修正時，刑法分則編未修正之條文定有罰
金者，自九十四年一月七日刑法修正施行後，就其所定數額提高
為三十倍。但七十二年六月二十六日至九十四年一月七日新增或
修正之條文，就其所定數額提高為三倍。

司法院資訊處製作；財團法人民間司法改革基金會備份。
